# 购买上市公司股票的账务处理

提问人：yujjyu 时间：2014-07-28 15:37:06
假如一家上市公司的净资产是 1000 ，公司股份是 1000 股，每股价格是 10 块，即公司的市值是 10000 ，A公司出资 2000 ，购买了上市公司20%的股份，并有成员加入上市公司董事会，请问A该怎么做账？当年末，上市公司股票为 13 块，公司的净资产为 1400 ，请问A公司怎么做帐？
如果A公司需要编制合并报表，会有商誉体现出来吗？
如果A公司股票有下跌，需要计算减值准备的金额吗？

回答人：chenyiwei
根据A公司持有该上市公司 20 ％股份并派驻董事这一点看，A对该上市公司具有重大影响的可能性较大，应按权益法核算。根据实际支付的对价和相关交易费用、相关税费之和作为长期股权投资的成本，后续按权益法核算，按比例确认在上市公司净资产中所享有份额的变动，但不确认公允价值变动。 因为尚未达到控制的程度，因此不把该上市公司纳入合并报表，购入时的价格高于取得可辨认净资产份额的差额体现在长期股权投资成本中，不单独列报为商誉。

提问人：yujjyu 时间：2014-07-29 14:02:28
多谢陈版主的回复。
追问一句，如果未来股票价格下跌，是否应根据减值的准则，计算长期股权投资的减值准备。而且一般来说，公允价值（市价）较高，所以每期末，股价上涨不对长投的金额进行调整，股价下跌就需要做减值测试？
是不是所有购买上市公司的股票，只要按照长期股权投资来核算，造成的结果就是，股市大涨的时候，公司没有收益，股市大跌的时候会有亏损。

回答人：chenyiwei
对于此类有活跃市场的长期股权投资，市价下跌属于减值迹象，应当根据《企业会计准则第 8 号——资产减值》的规定进行减值测试，即按照“两者孰高”的原则测算其可收回金额。但是，仅仅市价下跌不一定表明已经实际发生减值，这是与可供出售金融资产减值不一样的地方。 对上市公司具有控制、共同控制或重大影响的长期股权投资，且不作为投资主体采用公允价值计量的，就会出现如你所说的“股市大涨时不确认公允价值升值收益，但下跌时可能要确认减值损失”的情况。

提问人：haifanz 时间：2016-09-12 17:38:51
如出售该股权。请问所得税该如何计算?以和为应纳税所得额？ a、（售价-买价）股数 b 、售价股数-账面成本。（此处账面成本已经有权益调整数了。）

回答人：chenyiwei
应为A。税法上允许扣除的是原始投资成本，见《企业所得税法实施条例》第七十一条。税法不承认权益法。

提问人：端不走的小菜 时间：2016-12-14 17:42:59
陈版，针对购买上市公司股票的账务处理，想咨询一下如果购买后是有重大影响的（会有董事会席位），初始确认为长投，那在后续计量中，这个长投账面处理？是不是和对联营公司的长投处理方式不一样？有没有什么准则或指引对这方面有规定的？谢谢！

回答人：chenyiwei
就和一般的对非上市联营企业的长期股权投资的权益法调整一样处理。注：投资方本身属于投资性主体的情形除外。